【裁判字號】    90,台上,6999
【裁判日期】    901115
【裁判案由】    違反稅捐稽徵法
【裁判全文】
最高法院刑事判決                                九十年度台上字第六九九九號
    上  訴  人  甲○○
    選任辯護人  郭惠吉律師
                孫建國律師
右上訴人因違反稅捐稽徵法案件，不服台灣高等法院中華民國八十八年九月三日第二
審判決（八十八年度上訴字第二七六七號，起訴案號：台灣台北地方法院檢察署八十
七年度偵字第三七三○號），提起上訴，本院判決如左：
    主  文
原判決撤銷，發回台灣高等法院。
    理  由
本件原判決認定上訴人即被告甲○○係台北市○○○路○段八十三巷十三之二號納稅
義務人「親蜜愛人飲食店」（實係經營酒店業務，自民國八十一年十月五日起經註銷
營業）之出資人及實際負責人，同為商業會計法第四條所稱之商業負責人，為從事業
務之人，負有據實製作薪資所得扣繳暨免扣繳憑單之義務；竟於八十二年一月底前，
各類所得扣繳義務人每年開具扣繳暨免扣繳憑單之時限內某日，明知林霞（起訴書
誤載為林繡霞）於八十一年間，並未在「親蜜愛人飲食店」內任職，領取薪資，竟利
用不知情不詳姓名年籍之成年會計人員，在其業務上作成性質屬於會計憑證之「八十
一年度各類所得扣繳暨免扣繳憑單」（下簡稱扣繳憑單）上，虛偽登載林霞於八十
一年一月至同年四月，在「親蜜愛人飲食店」之薪資所得新台幣（下同）四萬二千元
，於八十二年二月間某日持該不實之扣繳憑單，委由不知情之記帳人員鄭婉玲，據以
製作「親蜜愛人飲食店」八十一年度營利事業所得稅結算申報書，由鄭婉玲於八十二
年二月二十五日檢同該不實之林霞扣繳憑單，持向財政部台北市國稅局申報「親蜜
愛人飲食店」八十一年度之營利事業所得稅而行使之，足生損害於稅捐稽徵機關對稅
捐管理之正確性及林霞等情，因而維持第一審論處上訴人甲○○商業負責人，以明
知為不實之事項，而填製會計憑證罪刑，駁回上訴人在第二審之上訴，固非無見。
第按刑法第二百十五條偽造文書罪，以從事業務之人，明知為不實之事項而登載於其
業務上作成之文書為構成要件，如其登載不實之事項，並非明知，即難以該罪相繩。
查被害人林霞於第一審審理中曾證稱：「（你曾拿身分證影本作何用途過嗎﹖）大
部分我去應徵工作時會提供給公司」（見一審卷第三十頁背面），而上訴人亦曾供稱
：「……如果是公關小姐，就由幹部找來的」、「飲食店內的薪資是由飲食店內聘請
的出納根據飲食店的員工資料集而交由……申報」、「我不認識林小姐，怕可能是
公關小姐怕用本名，隨便拿別人的身分證來申請也不知道，但是如果要申報薪資一定
要繳交身分證影本……」（見同上卷第二十九頁背面起），況依卷內資料所示，該店
之營業屬虧損狀態，無須繳納營利事業所得稅，似無虛列被害人工資之必要，則被害
人之身分證影本是否曾被冒用﹖上訴人於製作扣繳憑單時是否明知為不實﹖殊有究明
之必要，原審遽予論罪，似嫌速斷。又扣繳憑單並非商業會計憑證，業經本院九十年
五月八日九十年第五次刑事庭會議決議在案，原判決引用修正前商業會計法第六十六
條第一款論罪，亦有未洽。上訴意旨，指摘原判決不當，非無理由，應認有發回更審
之原因。
據上論結，應依刑事訴訟法第三百九十七條、第四百零一條，判決如主文。
中      華      民      國     九十     年     十一     月     十五     日
                              最高法院刑事第二庭
                                  審判長法官  莊  來  成
                                        法官  謝  俊  雄
                                        法官  白  文  漳
                                        法官  蘇  振  堂
                                        法官  陳  世  雄
      右正本證明與原本無異
                                              書  記  官
中      華      民      國     九十     年     十一     月    二十二    日


司法院資訊處製作；財團法人民間司法改革基金會備份。
